【裁判字號】    98,聲判,58
【裁判日期】    981231
【裁判案由】    聲請交付審判
【裁判全文】
臺灣桃園地方法院刑事裁定              98年度聲判字第58號
聲  請  人
即  告訴人  台灣樂揚電機股份有限公司
代  表  人  甲○○
代  理  人  李淵聯律師
被      告  丙○○
            乙○○
            戊○○
            己○○
            丁○○
上列聲請人即告訴人因告訴被告背信案件，不服臺灣高等法院檢
察署檢察長於中華民國98年11月19日以98年度上聲議字第7331號
處分書駁回再議（原不起訴處分案號：臺灣桃園地方法院檢察署
98年度偵字第20785號），聲請交付審判，本院裁定如下：
    主  文
聲請駁回。
    理  由
一、按告訴人接受不起訴處分書後，得於7 日內以書狀敘述不服
    之理由，經原檢察官向直接上級法院檢察署檢察長或檢察總
    長聲請再議；上級法院檢察署檢察長或檢察總長認再議為無
    理由者，應駁回之；告訴人不服上級法院檢察署檢察長或檢
    察總長認再議為無理由而駁回之處分者，得於接受處分書後
    10日內委任律師提出理由狀，向該管第一審法院聲請交付審
    判；法院認交付審判之聲請不合法或無理由者，應駁回之，
    刑事訴訟法第256條第1項前段、第258條前段、第258條之 1
    第1項、第258條之3第2項前段定有明文。
二、本件聲請人即告訴人台灣樂揚電機股份有限公司以被告丙○○、乙○○、戊○○、己○○、丁○○共同涉犯侵占、背信
    等罪嫌為由提出告訴，經臺灣桃園地方法院檢察署檢察官於
    民國98年10月7日以98年度偵字第20785號為不起訴處分，嗣
    聲請人不服聲請再議，經臺灣高等法院檢察署檢察長於同年
    11月19日以98年度上聲議字第7331號處分書駁再議之聲請，
    茲聲請人於同年11月25日收受前開處分書，旋於同年12月 4
    日委任代理人李淵聯律師向本院聲請交付審判等情，業據本
    院調閱上揭卷宗核閱無誤，復有刑事交付審判聲請狀暨刑事
    委任書狀各1 份在卷可稽，是聲請人本件聲請交付審判，合
    於首揭法律規定。
三、聲請人聲請交付審判意旨略以：被告己○○、丁○○分別為
    被告乙○○、戊○○，復與被告丙○○於93年12月間與聲請
    人洽談合建事宜，並於同年月2 日共同推由年輕較可獲得銀
    行授信之被告己○○、丁○○與聲請人簽訂合建房屋契約，
    約定由聲請人將坐落桃園縣楊梅鎮○○段1551、1552、1580
    地號（嗣經合併分割為1551、1552、1552-1、1552-2、1552
    -3、1552-4、1552-5、1552-8、1552-9地號）土地過戶登記
    與被告己○○、丁○○，再由被告己○○、丁○○規劃設計
    並吃資興建3 樓半透天別墅，復於94年12月22日補充約定分
    4期共興建89戶，迄於96年6月22日同意變更為84戶，聲請人
    計可分配29% 。不料，被告己○○、丁○○因無相當資力致
    向銀行告貸不成，依渠等合建契約附註約定，應待土「建」
    融資核准後始擇期開工，惟被告等人竟反此約定，利用前開
    土地已過戶登記與被告己○○、丁○○之機會草率開工，亦
    未將其中29%建物起造人登記為聲請人名義，復突於第4期停
    工，轉而以5,357 萬元代價出售該土地與張文龍，祇給聲請
    人1億4,500萬元作為29% 金額，並將20餘戶以興建時之預計
    售價計算，且用以抵繳聲請人原有之銀行貸款，不分一文與
    聲請人，為此，爰依法聲請法院交付審判。
四、按刑事訴訟法第258條第3項固規定法院審查聲請交付審判案
    件時「得為必要之調查」，惟該調查仍應與偵查被告是否「
    足認有犯罪嫌疑」有關，如聲請人未釋明證據調查之關連性
    ，或告訴人及其代理人於偵查中本得聲請，卻故不為聲請者
    ，本院即得依形式認定有無調查之必要。再則，法院就聲請
    交付審判案件之審查，應以告訴人所指摘不利被告之事證未
    經檢察機關詳為調查斟酌，或不起訴處分書所載理由違背經
    驗法則、論理法則及證據法則為限，且法院裁定交付審判，
    即如同檢察官提起公訴，是法院裁定交付審判之前提，尚必
    須偵查卷內所存顯然漏未載明調查之必要證據已符合同法第
    251條第1項規定「足認被告有犯罪嫌疑」，亦即該案件必須
    已經跨越起訴門檻，否則，縱或法院對於檢察官所認定之基
    礎事實有不同判斷，但如該案件仍須另行蒐證、偵查始能判
    斷應否交付審判者，法院仍應依同法第258 條之3第2項前段
    規定，以聲請無理由裁定駁回，合先敘明。
五、經查：聲請人執以被告丙○○、乙○○、戊○○、己○○、
    丁○○共同涉犯侵占、背信等罪嫌，前經臺灣桃園地方法院
    檢察署檢察官於98年度偵字第20785 號為不起訴處分書中，
    敘明被告等人乃依渠等間合建契約約定，就坐落桃園縣楊梅
    鎮○○段1552-5地號土地，因所有權已屬於被告己○○、丁○○，自得有權處分該土地及收取賣得之價金，當與侵占之
    構成要件有間，復依渠等合建契約並無載明被告己○○、丁○○不得停止建案，亦戶將土地過戶與他人，祇需依約按比
    例分配房屋與聲請人已足，且聲請人之代表人亦同意以被告
    等人所得房屋抵償債務，亟無何違背任務之背信犯行存在等
    語，繼經臺灣高等法院檢察署檢察署於98年度上聲議字第73
    31號處分書，咸認此情並無違誤，聲請人所認各節祇屬民事
    糾葛，尚難執此而認被告等人犯有何罪嫌等語，則前開不起
    訴處分書及再議處分書，均已載明所載理由，查無何違背經
    驗法則、論理法則及證據法則情事存在，自難認已跨越起訴
    門檻。再者，聲請人與被告等人簽訂合建契約之初，亦同意
    由較年輕之被告己○○、丁○○出名作為土地登記名義人，
    於外被告己○○、丁○○自得使用、收益、處分前開土地，
    受土地登記之絕對效力保障，至於渠等間內部約定，究僅具
    債權契約性質，要無以被告等人嗣後賣出前開土地，且在渠
    等合建契約並無揭示該土地處分限制約定之情形下，遽認被
    告等人涉犯何犯行。況且，被告等人以所分得之房屋抵償積
    欠聲請人之債務乙節，亦據檢察官查明屬實，亟無由任聲請
    人片面否認而予毀諾，亦不容聲請人逕以約定售價與實際賣
    價有落差為由，在查無何積極事證之情形下，遽為不利被告
    等人之事實認定依據，而認偵查卷內所存證據「足認被告有
    犯罪嫌疑」。至於，聲請人聲請調查證人張文龍部分，其目
    的係為佐為被告等人共同詐欺之證明，何以聲請人前於偵查
    中未就此節有所聲請，復命提出帳戶乙事更未敘明有必要差
    額之前提證明，況且此應由檢察官為強制處分權作為，又非
    屬必要之證據，更遑論此一詐欺罪嫌均未據聲請人前於偵查
    中指摘，自難謂本院有應調查之依據。基上，本案檢察官依
    其所調查之證據，認被告等人未涉何不法犯嫌，就此以犯罪
    嫌疑不足為不起訴處分，經核其所存卷內事證，尚難認有裁
    量濫用之情形，況聲請人亦未具體敘明被告等人究涉犯何犯
    嫌以供調查，且於本件交付審判程序復未提出有何得為必要
    調查之證據，本院自無從形成已跨越起訴門檻之足認被告等
    人有犯罪嫌疑心證，要無從為交付審判之裁定。
六、綜上所述，聲請人執以前詞認偵查中所存證據已足認被告丙○○、乙○○、戊○○、己○○、丁○○共同涉犯偽造文書
    、詐欺、侵占、背信等罪嫌，原臺灣桃園地方法院檢察署檢
    察官所為之不起訴處分，及臺灣高等法院檢察署檢察長所為
    駁回再議聲請之處分不當，而聲請法院交付審判乙節，為無
    理由，應予駁回。
七、依刑事訴訟法第258條之3第2項前段，裁定如主文。
中    華    民    國    98    年    12    月    31    日
                  刑事第六庭  審判長法  官  錢建榮
                                    法  官  宣玉華
                                    法  官  黃翊哲
以上正本證明與原本無異。
本裁定不得抗告。
                                    書記官  高文靜
中    華    民    國    98    年    12    月    31    日

司法院資訊處製作；財團法人民間司法改革基金會備份。
